臺灣臺南地方法院民事裁定            100年度監宣字第180號
聲  請  人  戴炎煌
相  對  人  戴國勝
關  係  人  戴金珠
上聲請人聲請對戴國勝為監護宣告事件，本院裁定如下：
    主      文
宣告戴國勝（男，民國○○○年○○月○○日生，身分證統一編
號：Ｚ000000000號）為受監護宣告之人。
選定戴炎煌（男，民國○○○年○月○日生，身分證統一編號：
Ｚ000000000號）為受監護宣告之人戴國勝之監護人。
指定戴金珠（女，民國○○○年○月○日生，身分證統一編號：
Ｚ000000000號）為會同開具財產清冊之人。
聲請程序費用由受監護宣告之人戴國勝負擔。
    理      由
一、本件聲請意旨略以：聲請人戴炎煌之父戴國勝中風已有五、
    六年時間，於民國99年7月間因再次中風，病況嚴重致不能
    為意思表示或受意思表示，或不能辨識其意思表示之效果，
    爰依民事訴訟法第597條以下之規定，聲請鈞院准予裁定對
    相對人戴國勝為監護宣告，並選定聲請人戴炎煌為戴國勝之
    監護人，及指定戴金珠為會同開具財產清冊之人等語。
二、按對於因精神障礙或其他心智缺陷，致不能為意思表示或受
    意思表示，或不能辨識其意思表示之效果者，法院得因本人
    、配偶、四親等內之親屬、最近一年有同居事實之其他親屬
    、檢察官、主管機關或社會福利機構之聲請，為監護之宣告
    ，民法第14條第1項定有明文。
三、經查，聲請人戴炎煌係相對人戴國勝之子之事實，有聲請人
    所提戶籍謄本附卷可稽，是聲請人為戴國勝之四親等內親屬
    ，伊為本件聲請自屬合法。又查，聲請人主張戴國勝中風已
    有五、六年時間，於99年7月間因再次中風致不能為意思表
    示或受意思表示，或不能辨識其意思表示之效果之事實，亦
    據提出奇美醫療財團法人奇美醫院診斷證明書1件在卷供參
    ，且經本院審驗相對人戴國勝之精神狀況，認其現意識不佳
    ，且能力有明顯障礙，對外界之反應、思考能力、自己行為
    之利害得失之意思能力及認知、理解判斷能力均有明顯缺陷
    ，無法自己單獨處分財產，相對人接受治療後，回復之可能
    性機率很低；再斟酌鑑定人即臺南仁愛之家附設精神療養院
    施仁雄醫師鑑定結果認定：「6.醫學上的診斷：診斷名：腦
    病變後遺症。7.現在身心狀態：身體狀態、精神狀態：一般
    醫學檢查：個案意識呈呆僵狀態，對問話無法回答，必須靠
    鼻胃管幫忙進食、呼吸器幫助呼吸，四肢變形無力，無法自
    我行動，大小便及個人衛生須他人完全協助。精神檢查方面
    ：個案的注意力、判斷能力、對人、時、地的定向感、記憶
    能力、計算能力及抽象思考能力均有明顯缺失。8.有關判斷
    能力判定之意見：不能管理處分自己財產。判斷的根據：個
    案的認知能力有明顯缺陷。9.回復可能性說明：個案回復可
    能性之機率很低。10.鑑定判定及說明：【鑑定結果說明】綜
    合一般醫學檢查及精神檢查之情形，這是一個腦病變後遺症
    的個案，個案現在意識仍不清，個案自我照顧能力呈明顯不
    足，個案的精神狀態應達不能為意思表示或受意思表示。【
    鑑定判定】(1)基於受鑑定人有精神上之障礙（腦病變後遺症
    ），其程度重大不能管理處分自己的財產且回復之可能性低
    。(2)其精神障礙之程度係不能為意思表示或受意思表示，可
    為監護宣告。」等語，有本院訊問筆錄及成年監護鑑定書在
    卷可佐。綜上所述，本件相對人戴國勝因精神障礙，已達不
    能為意思表示或受意思表示之程度，爰依法宣告戴國勝為受
    監護宣告之人。
四、再按受監護宣告之人應置監護人；法院為監護之宣告時，應
    依職權就配偶、四親等內之親屬、最近一年有同居事實之其
    他親屬、主管機關、社會福利機構或其他適當之人選定一人
    或數人為監護人，並同時指定會同開具財產清冊之人；法院
    選定監護人時，應依受監護宣告之人之最佳利益，優先考量
    受監護宣告人之意見，審酌一切情狀，並注意下列事項：一
    受監護宣告之人之身心狀態與生活及財產狀況。二受監護宣
    告人與其配偶、子女或其他共同生活之人間之情感狀況。三
    監護人之職業、經歷、意見及其與受監護宣告之人之利害關
    係。四法人為監護人時，其事業之種類與內容，法人及其代
    表人與受監護宣告之人之利害關係。修正後之民法第1110條
    、第1111條第1項、第1111條之1定有明文。查受監護宣告之
    人戴國勝之配偶楊靜子已歿，聲請人戴炎煌為戴國勝之子，
    此有戶籍謄本在卷供參，雙方份屬父子，關係密切，且聲請
    人有意願擔任相對人之監護人，本院參此，認由聲請人負責
    護養及照顧相對人並管理其財產，應能符合相對人之最佳利
    益，自屬適當之人選，爰選定聲請人戴炎煌為相對人戴國勝
    之監護人。又關於會同開具財產清冊之人部分，茲審酌關係
    人戴金珠為受監護宣告之人戴國勝之女，亦有戴金珠之戶籍
    謄本在卷可憑，戴金珠於本件監護宣告事件，與相對人無利
    害關係，則由戴金珠擔任會同開具財產清冊之人並無不妥，
    爰併指定關係人戴金珠為會同開具財產清冊之人。
五、依民事訴訟法第608條第1項，裁定如主文。
中    華    民    國   100    年    9     月    15    日
                  家事法庭     法  官  林富郎
以上正本證明與原本無異。
如不服本裁定關於選定監護人及指定會同開具財產清冊之人等部
分，應於送達後十日內向本院提出抗告狀（附具繕本），並繳納
抗告費新臺幣壹仟元；其餘關於宣告監護之部分，不得抗告。
中    華    民    國   100    年    9     月    15    日
                               書記官  劉毓如